臺灣板橋地方法院交通事件裁定　　　　　　　　　　九十一年度交聲字第一○七號
　　原處分機關　交通部公路局臺北區監理所
　　異　議　人　明隆興業股份　設臺北縣樹林市○○街二十四巷十五弄六號一樓
　　即受處分人　有限公司
　　法定代理人　張志誠
右列異議人因違反道路交通管理處罰條例案件，對於交通部公路局臺北區監理所於民
國九十年十一月二十日所為之處分（原處分案號：北監五字第裁四○－Ｃ00000
000號），聲明異議，本院裁定如左：
    主  文
原處分撤銷。
明隆興業股份有限公司汽車裝載貨物超過核定之總重量，處罰鍰新臺幣壹萬貳仟元，
並記汽車違規紀錄壹次。
    理  由
一、按汽車裝載貨物超過核定之總重量、總聯結重量者，處汽車所有人罰鍰，並記汽
    車違規紀錄一次，其應歸責於汽車駕駛人時，除依第三項處汽車駕駛人罰鍰及依
    第六十三條第一項第二款記點外，汽車所有人仍應記該汽車違規紀錄一次。有前
    項規定之情形，應責令改正或當場禁止通行，並處新臺幣一萬元罰鍰，超載十公
    噸以下者，以總超載部分，每一公噸加罰新臺幣一千元；超載逾十公噸至二十公
    噸以下者，以總超載部分，每一公噸加罰新臺幣二千元；超載逾二十公噸至三十
    公噸以下者，以總超載部分，每一公噸加罰新臺幣三千元；超載逾三十公噸者，
    以總超載部分，每一公噸加罰新臺幣五千元。未滿一公噸以一公噸計算，道路交
    通管理處罰條例第二十九條之二第一項、第三項定有明文。
二、原處分機關係以：本件受處分人即異議人明隆興業股份有限公司所有，由吳文斌
    駕駛之車號ＱＩ－二○五號自用一般大貨車，於民國九十年十月二十八日八時三
    十七分許，行經臺北縣中和市○○路時，因該混凝土攪拌車載運混凝土，出貨單
    重量為二十七點八噸，核重為二十一噸，超載六點八噸之違規事實，有臺北縣警
    察局北縣警交字第Ｃ00000000號舉發違反道路交通管理事件通知單影本
    乙紙附卷可稽，裁處異議人罰鍰新臺幣一萬七千元，並記汽車違規紀錄一次。異
    議人對右揭過磅超過核定總重量之事實並不爭執，惟以：依交通部九十年六月一
    日交路九十字第五九○八號函示，對於混凝土攪拌車之裝載及取締規定，於九十
    一年五月三十一日前仍依現行之規定作為裝載及取締標準，即於八十一年十二月
    三十一日以前新登檢領照者，自八十二年一月一日起以裝載六立方公尺為上限，
    自八十二年一月一日起新登檢領照者，以核定之車輛總重量作為取締標準，自九
    十一年六月一日起均依行車執照核定之總重量，本件異議人裝載之容積確僅六點
    立方米，依現行取締作業標準，並無超載等語置辯。
三、經查，依交通部八十一年三月二十日交路八十一字第○一○三七六號函示，於八
    十一年十二月三十一日以前登檢領照之大型混凝土攪拌車，其係前單軸後雙軸式
    及前雙軸後單軸式混凝土攪拌車，容許裝載容積自八十二年一月一日起以裝載六
    立方公尺為上限。又依上開函示，混凝土攪拌車之取締方式如左：１、取締時如
    駕駛人能提供送貨單則以該送貨單所填載之混凝土體積數量認定之，認定符合前
    述規定之容積，即予放行。２、如駕駛人無法提供送貨單，或疑其送貨單所填之
    數量超過實際裝載數量時，則予以過磅，過磅所得之實際總重量若超過「最大容
    許總重量」即予舉發。３、前款「最大容許總重量」計算方式如左：容許裝載容
    積乘以二．三（比重）再加上空車重量（行車執照已載明）等於「最大容許總重
    量」。本件依駕駛人吳文斌提出之預拌混凝土交貨單，其上載明總重二八０００
    公斤；其提出之行車執照，原發照日期為八十一年十二月二十九日，總重二十一
    噸，則依前述結論，原舉發警員檢視交貨單與行車執照之記載，即知本件裝載之
    混凝土體積數量二十八噸，已超過核定之總重二十一噸甚多，上開大貨車已不符
    合規定之體積數量，原舉發警員再令駕駛人吳文斌將大貨車過磅，其舉發程序與
    上開規定並無違背。又依前揭函示，最大容許總重量之計算方式，其空車重量係
    以行車執照上所載明者為準，而非以駕駛人所提供之交貨單上所載之空車重量為
    準，則本件「最大容許總重量」之計算方式：容許裝載容積（六立方公尺）乘以
    二．三（比重）再加上空車重量（依卷附車籍查詢表紀錄為十二點五公噸）所得
    之「最大容許總重量」為二十六點三公噸。而本件過磅結果總重量則為二十七點
    八公噸，相較於最大容許總重量二十六點三公噸，超載一點五公噸，是本件駕駛
    人吳文斌駕駛之大貨車超載之事實，應堪認定。原處分機關援引首揭規定據以處
    罰，固非無據，惟原處分機關就裁罰金額部分，處汽車所有人新臺幣一萬元罰鍰
    ，並以總超載部分，每一公噸加罰新臺幣一千元，未滿一公噸，以一公噸計，即
    超載六點八噸以七噸計算共七千元，總共裁罰一萬七千元，惟本件既已有過磅，
    自應以「最大容許總重量」作為核定是否超載之標準，本件超載一點五公噸，未
    滿二公噸，依上開加罰規定，本件應處罰鍰之金額為新臺幣一萬二千元，原處分
    機關誤計算為新臺幣一萬七千元，似有未恰。從而，本件異議人之異議雖無理由
    ，但原處分機關裁罰之金額既有違誤，而無可維持，自應由本院撤銷原處分，並
    自為裁罰如主文所示之處分，以期適法。
據上論斷，應依道路交通案件處理辦法第二十條，裁定如主文。
中      華      民      國    九十一    年      五      月    三十一    日
                              臺灣板橋地方法院交通法庭
      法    官  楊  晉  佳
右正本證明與原本無異。
如不服本裁定，應於裁定送達後五日內向本院提出抗告狀。
                                  書 記 官  黃  介  南
中      華      民      國    九十一    年      六      月      六      日
